臺灣高雄地方法院刑事判決　　　　　　　 94年度訴字第128號
公　訴　人　臺灣高雄地方法院檢察署檢察官
被　　　告　甲○○　男　25歲.
指定辯護人　本院公設辯護人　庚○○
上列被告因違反強盜等案件，經檢察官提起公訴（93年度偵字第
25040號）及移送併案審理（94年度偵字第2425號），本院判決
如下：
    主  文
甲○○連續意圖為自己不法之所有，攜帶兇器，以強暴至使不能
抗拒，而使他人交付其物，累犯，處有期徒刑壹拾年。扣案之銀
色安全帽壹頂、土黃色口罩壹個、刀套壹個；未扣案之刀械壹把
、全罩護目鏡之安全帽壹頂，均沒收。
    事  實
一、甲○○曾於民國92年間，因偽造文書等案件，經本院以92年
    度訴字第904號刑事判決判處有期徒刑6月確定，於92年9月4
    日易科罰金執行完畢。詎其竟基於意圖不法所有之概括犯意
    ，騎乘不知情之其母許春綢所有而未懸掛車牌號碼DJS─779
    號機車，並攜帶其所有客觀上對於人之生命、身體及安全構
    成威脅，可供兇器使用之刀械1把，身著黑色風衣，於下述
    時間，將上開機車停放在外，進入下述地點，連續為強盜行
    為：
  (一)於93年12月3日凌晨4時，頭戴全罩護目鏡之安全帽，未戴口
    罩，至位於高雄縣鳳山市○○○路177號「萊爾富超商」內，
    向值班店員辛○○佯稱購買「峰牌」香煙後，待辛○○轉身
    拿取香煙之際，甲○○隨即進入櫃檯內，並持上開預藏之刀
    械，抵住辛○○左側頸部，並喝令辛○○打開並交出收銀機
    內之財物，以此強暴方式，至使辛○○心生畏懼達不能抗拒
    之程度，而將櫃檯收銀機內之現金新臺幣（下同）約6,000
    元交予甲○○，甲○○得手後，隨即離去。
  (二)於93年12月4日凌晨5時15分，頭戴全罩護目鏡之安全帽且未
    戴口罩，至位於高雄市○鎮區○○路284之1號「OK便利超商
    」內，向值班店員戊○○佯稱購買「峰牌」、「七星牌」香
    煙，待戊○○轉身拿取香煙之際，甲○○隨即進入櫃檯內，
    並持上開預藏之刀械，抵住戊○○頸部，並喝令戊○○打開
    並交出收銀機內之財物，以此強暴方式，至使戊○○心生畏
    懼達不能抗拒之程度，而將櫃檯收銀機內之現金約1,900 元
    交付予甲○○，甲○○得手後，隨即離去。
  (三)於93年12月8日凌晨4時15分，頭戴全罩護目鏡之安全帽且未
    戴口罩，至位於高雄市前鎮區○○○路969巷3號「萊爾富超
    商」內，向值班店員盧佰衛佯稱購買「峰牌」香煙，伺盧佰
    衛轉身拿取香煙之際，甲○○隨即進入櫃檯內，自當日所著
    黑色風衣口袋內取出上開預藏之刀械，抵住盧佰衛頸部，大
    喊「搶劫」，並喝令盧佰衛打開並交出收銀機內之財物，以
    此強暴方式，至使戊○○心生畏懼達不能抗拒之程度，而將
    櫃檯收銀機內現金約7、8,000元交予甲○○，甲○○得手後
    ，隨即離去。
  (四)於93年12月10日凌晨3時5分，頭戴全罩式有護目鏡之安全帽
    且未戴口罩，至位於高雄市○鎮區○○街173號「全家便利
    商店」內，向值班店員乙○○佯商購買「峰牌」香煙，待乙○○轉身拿取香煙之際，甲○○隨即進入櫃檯內，並持上開
    預藏之刀械，抵住乙○○頸部，並喝令乙○○打開收銀機交
    出收銀機內之財物，以此強暴方式，至使乙○○心生畏懼達
    不能抗拒之程度，而將櫃檯收銀機內之現金6,400元交予甲○○，甲○○得手後，隨即離去。
  (五)於93年12月10日凌晨5時45分，頭戴全罩式有護目鏡之安全
    帽且未戴口罩，至位於高雄市苓雅區○○○街139號之1「全
    家便利商店」內，向值班店員己○○佯稱購買「峰牌」香煙
    ，嗣己○○轉身拿取香煙之際，甲○○隨即進入櫃檯內，並
    持上開預藏之刀械，抵住己○○頸部，甲○○竟以持刀揮砍
    己○○之強暴方式，致使己○○因而受有頭部外傷、頭皮撕
    裂傷3乘以0.5公分、左耳撕裂傷5乘以0.5公分、左手拇指撕
    裂傷0.5乘以0.5公分、右手腕撕裂傷5乘以0.5公分後，喝令
    己○○打開收銀機並交出收銀機內之財物，因己○○佯稱收
    銀機內並無現金，先暫離開現場，復返回該處進入櫃檯，持
    刀喝令己○○打開收銀機並交出收銀機內之財物，以此強暴
    方式，至使己○○心生畏懼達不能抗拒之程度，遂將櫃檯收
    銀機內現金約1,000元交予甲○○，甲○○得手後，隨即離
    去。
  (六)於93年12月12日下午1時30分，頭戴銀色半罩式安全帽及口
    土黃色口罩，至位於高雄縣鳳山市○○○路83號「界陽超商
    」內，向值班店員丙○○佯稱購買「峰牌」香煙，伺丙○○
    轉身拿取香煙之際，甲○○隨即進入櫃檯內，並持上開預藏
    之刀械，抵住丙○○頸部，並喝令丙○○打開收銀機並交出
    收銀機內之財物，以此強暴方式，致使丙○○心生畏懼達不
    能抗拒之程度，而將櫃檯收銀機內之現金15,960元交予甲○○，甲○○得手後，隨即騎乘上開機車往鳳山市鎮○街方向
    逃逸，途中並遺落上揭刀械。嗣經丙○○報警，為警於當日
    下午3時，在高雄縣鳳山市○○街182巷口處逮捕甲○○，並
    在其褲子左側口袋內搜獲現金14,200元。復經甲○○帶同警
    察至位於高雄縣鳳山市○○街103巷建築空地內、鳳山市鎮
    ○街203巷空地、鳳山市○○○路472號前、鳳山市○○街18 2
    巷12號分別扣得其所有於犯案時所戴之銀色安全帽1頂、土
    黃色口罩1個、拾獲其在前揭位於高雄縣鳳山市○○○路83號
    「界陽超商」強盜所得而逃逸中掉於地上10元硬幣176枚，
    共計1,760元、上開未懸掛車牌號碼DJS─779號機車置物箱
    內扣得刀套1個、被告犯罪當時所穿著之衣、褲各1件。甲○○前揭(一)至(五)所示之事實強盜所得現金，已全數花用殆盡。
二、案經己○○訴由高雄縣政府警察局鳳山分局、高雄市政府警
    察局苓雅分局分別報請臺灣高雄地方法院檢察署檢察官偵查
    起訴及移送併案審理。
    理  由
一、程序部分：
  (一)按被告以外之人於審判外向法官所為之陳述，得為證據，刑
    事訴訟法第159條之1第1項定有明文。其立法理由係認為被
    告以外之人之陳述係在法官面前為之，因其任意陳述之信用
    性已受確定保障之情況下所為之陳述，自得作為證據，且不
    問係本案或其他刑事案件之羈押訊問期日、勘驗期日、準備
    程序期日、審理期日或民事事件、行政訴訟程序，凡係在普
    通法院法官面前所為之陳述（不包括軍事法官），均具有證
    據能力。是本案證人己○○於本院審理中向法官所為之證述
    （參見本院94年3月18日審判筆錄），在其任意陳述之信用
    性均無疑之情況下，依法即得作為證據。
  (二)按被告以外之人於偵查中向檢察官所為陳述，除顯有不可信
    之情況者外，得為證據，刑事訴訟法第159條之1第2項定有
    明文。蓋因檢察官與法官同為司法官署，且檢察官代表國家
    偵查犯罪，依法有訊問被告、證人及鑑定人之權力，且須對
    被告有利、不利之情形均應注意，況徵諸實務運作，檢察官
    實施刑事偵查程序，亦能恪遵法定程序之要求，不致有違法
    取證情事且可信度極高，是被告以外之人前於偵查中已具結
    而為證述，除反對該項供述得具有證據能力之一方，已釋明
    「顯有不可信之情況」之理由外，不宜以該證人未能於審判
    中接受他造之反對詰問為由，即遽指該證人於偵查中之陳述
    不具證據能力，方符前揭法條之立法意旨。是證人己○○、
    丙○○（參見臺灣高雄地方法院檢察署93年度偵字第25040
    號卷宗第51頁至第53頁）於檢察官偵查時所為陳述，被告未
    曾提及檢察官在偵查時，有任何不法取供之情形，是客觀上
    並無顯不可信之情況，前揭證人於偵查中之證言自均具有證
    據能力。
  (三)按被告以外之人於審判外之陳述，雖不符前4條之規定，而
    經當事人於審判程序同意作為證據，法院審酌該言詞陳述或
    書面陳述作成時之情況，認為適當者，亦得為證據。當事人
    、代理人或辯護人於法院調查證據時，知有第159條第1項不
    得為證據之情形，而未於言詞辯論終結前聲明異議者，視為
    有前項之同意，刑事訴訟法第159條之5定有明文。立法意旨
    在於傳聞證據未經當事人之反對詰問予以核實，原則上先予
    排除，惟若當事人已放棄詰問或未聲明異議，基於證據資料
    愈豐富，愈有助於真實發現之理念，且強化言詞辯論主義，
    法院自可承認該傳聞證據例外擁有證據能力。經查，被害人
    辛○○、戊○○、盧佰衛、乙○○、己○○、丙○○於警詢
    中之陳述（參見警卷），雖均係被告以外之人於審判外之陳
    述，性質上屬傳聞證據，惟經被告同意作為證據，又本院審
    酌該言詞陳述作成時之情況，並查無其他不法之情狀，足認
    為得為本案之證據，依刑事訴訟法第159條之5第1項之規定
    ，被告已同意上開傳聞法則例外之情形，是前揭被害人於警
    詢中之陳述均有證據能力。
二、訊據被告甲○○於警詢、偵訊及本院審理中均坦承上揭犯行
    ，核與被害人辛○○、戊○○、盧佰衛、乙○○、己○○、
    丙○○分別於警詢、偵訊及本院審理中之陳述或證述內容相
    符，並有指認相片1張、現場照片25張、贓物領據1紙（參見
    警卷）、高雄縣警察局鳳山分局五甲派出所受理刑事案件報
    案3聯單及高雄市政府警察局重大刑案通報單影本各1紙（參
    見偵卷第24頁）、查獲被告照片4張及現場照片13張（參見
    偵查卷宗第36頁至第37頁、第59頁至第63頁）、高雄市立民
    生醫院93年12月22日診斷證明書1紙（參見偵卷第64頁）附
    卷可參，核屬相符，是被告上揭自白與前揭事證相符，應堪
    採信。
三、按刑法第328條第1項所稱之「強暴」，指對人之身體，且足
    以抑制他人抵抗程度之有形力之行使；亦即直接或間接對於
    人之身體施以暴力，壓制被害人之抗拒。所稱之「脅迫」指
    對人，且足以抑制其抵抗程度之惡害通知行為；亦即以威嚇
    加之於被害人，使其精神上產生恐怖之心裡。次按強盜罪之
    強暴、脅迫，祇須抑壓被害人之抗拒或使被害人身體上、精
    神上，處於不能抗拒之狀態為已足，其暴力縱未與被害人身
    體接觸，仍不能不謂有強暴、脅迫行為；縱令被害人實際無
    抗拒行為，仍於強盜罪之成立，不生影響（最高法院22年度
    上字第317號、30年度上字第3023號判例要旨參照）。另按
    是否「不能抗拒」，除應考量行為人所實施之不法手段是否
    足以抑制通常人之抗拒，使之喪失自由意思外，並應就被害
    人之年齡、性別、性格、體能及當時所處環境等因素，加以
    客觀之考察，以為判別標準（最高法院88年度臺上字第2132
    號判決要旨參照）。被告攜帶刀械並架在被害人頸部等動作
    ，造成被害人心理極端畏懼，且實際對被害人之生命、身體
    安全產生急迫之危險，而強取財物，堪認係前開所稱之「強
    暴」行為；另被告犯罪時間，均係選定凌晨或午休時間，便
    利超商之店內僅被害人1人看顧之偏僻時段，對被害人施強
    暴行為，依當時客觀環境觀察，自足以壓抑前開被害人之意
    思自由，而達不能抗拒之程度，應堪認定。是被告前開犯行
    應已該當加重強盜罪之構成要件無訛。綜上所述，本案事證
    明確，被告上揭犯行，應堪認定。
四、經查：
  (一)按刑法攜帶兇器強盜罪所謂之兇器，其種類並無限制，凡客
    觀上足以對人之生命、身體、安全構成威脅，具有危險性之
    兇器均屬之，且祇須強盜時攜帶此種具有危險性之兇器為已
    足，並不以實際使用為必要。是被告強盜時所攜帶之刀械，
    雖未經扣案，然該刀刃長15公分，刀柄長9公分，刀型與扣
    案刀套相同，業經被告於本院審理中陳述明確（參見本院94
    年3月18日審判筆錄第27頁），並經本院勘驗扣案刀套1 個
    屬實，此有本院94年3月18日勘驗筆錄1份在卷可參（參見本
    院同上筆錄）；復審酌被告持該刀械砍傷證人己○○之事實
    ，已如前述，足認為該刀械對人之生命、身體構成危害，自
    屬兇器。是被告上揭犯強盜罪，而有刑法第321條第1項第3
    款之攜帶凶器之情形，核被告所為，係犯刑法第330條第1項
    攜帶兇器加重強盜罪，又被告上開6次強盜之犯行，時間緊
    接，犯罪手法相同，觸犯構成要件同一之罪名，顯係基於概
    括之犯意反覆為之，為連續犯，爰依刑法第56條之規定論以
    一罪，並加重其刑。另併案部分（94年度偵字第2425號）之
    事實與公訴人起訴之犯罪事實（即前揭事實欄一(五)之強盜事
    實）相同，附此敘明。
  (二)而犯強盜罪，於實施強暴行為之過程中，如別無傷害之故意
    ，僅因拉扯致被害人受有傷害，乃施強暴之當然結果，固不
    另論傷害罪；然因強盜罪非以傷害人之身體為當然之手段，
    若具有傷害犯意且發生傷害之結果，自應另負傷害罪責，如
    經合法告訴且與強盜罪有方法結果之牽連關係，即應依刑法
    第五十五條之規定處斷（最高法院91年度臺上字第1441號、
    第5201號判決要旨參照）。是依上揭所述，被告於前揭事實
    欄一(五)所示之強盜過程中，持刀揮砍被害人己○○致傷之行
    為應係於實施強暴行為過程中致被害人受傷之當然結果，不
    另論傷害罪。
  (三)又被告曾於92年間，因偽造文書等案件，經本院以92年度訴
    字第904號刑事判決判處有期徒刑6月確定，於92年9月4日易
    科罰金執行完畢，此有臺灣高等法院被告全國前案紀錄表、
    本院被告院內索引卡紀錄表、臺灣高雄地方法院檢察署刑案
    資料查註紀錄表各1份存卷可考，其於5年內再犯本案有期徒
    刑以上之罪，為累犯，應依刑法第47條之規定，就其所犯刑
    法第330條第1項攜帶兇器加重強盜罪，依法遞加重其刑。爰
    審酌被告適值青壯之年，不知憑一己之力謀生，竟持刀恐嚇
    商家財物，手段惡劣，嚴重危害社會治安，惟犯後坦承犯行
    ，態度尚稱良好，且犯罪所得財物非多等一切情狀，量處如
    主文所示之刑。
五、至扣案銀色安全帽1頂、土黃色口罩1個、刀套1個及未扣案
    之刀械1把、全罩護目鏡之安全帽1頂，均為被告所有供犯罪
    所用之物，業經被告於本院審理中所自承，雖該刀械1把、
    全罩護目鏡之安全帽1頂均未扣案，然無證據業已滅失，爰
    依刑法第38條第1項第2款併予宣告沒收。另扣案被告犯罪當
    時所穿著之衣、褲各1件，與本案犯罪無直接關係，自不予
    宣告沒收，附此敘明。
據上論斷，應依刑事訴訟法第299條第1項前段，刑法第56條、第
330條第1項、第47條、第38條第1項第2款，罰金罰鍰提高標準條
例第1條前段，判決如主文。
本案經檢察官丁○○到庭執行職務。
中　　華　　民　　國　　94　　年　　3 　　月　　31　　日
                    鳳山刑事第3庭審判長法官  張桂美
                                 法      官  林芳華
                                 法      官  唐中興
上揭正本證明與原本無異。
如不服本判決，應於收受送達後10日內向本院提出上訴書狀。
　　　　　　　　　　　　　　　　 書  記  官  顏宗貝
中　　華　　民　　國　　94　　年　　3 　　月　　31　　日
參考法條：
中華民國刑法第277條
傷害人之身體或健康者，處3年以下有期徒刑、拘役或1000元以
下罰金。
犯前項之罪因而致人於死者，處無期徒刑或7年以上有期徒刑；
致重傷者，處3年以上10年以下有期徒刑。
中華民國刑法第321條
犯竊盜罪而有左列情形之一者，處 6 月以上、 5 年以下有期徒
刑：
一  於夜間侵入住宅或有人居住之建築物、船艦或隱匿其內而犯
    之者。
二  毀越門扇、牆垣或其他安全設備而犯之者。
三  攜帶兇器而犯之者。
四  結夥3人以上而犯之者。
五  乘火災、水災或其他災害之際而犯之者。
六  在車站或埠頭而犯之者。
前項之未遂犯罰之。
中華民國刑法第330條
犯強盜罪而有第321條第1項各款情形之一者，處7年以上有期徒
刑。
前項之未遂犯罰之。
